臺灣板橋地方法院民事裁定　　　　　　　96年度訴字第1723號
原　　　告　乙○○
　　　　　　丙○○
被　　　告　甲○○
上列當事人間侵權行為損害賠償事件，本院裁定如下：
    主      文
原告之訴及假執行之聲請均駁回。
訴訟費用由原告負擔。
    理      由
一、按因犯罪而受損害之人，以對於刑事被告及依民法負賠償責
    任之人請求回復其損害者為限，始得於刑事訴訟程序附帶提
    起民事訴訟，此為刑事訴訟法第487 條第1 項所明定，故刑
    事附帶民事訴訟之原告必須為因犯罪而受損害之人，被告則
    以刑事被告及其他依民法負賠償責任之人為限。而所謂因犯
    罪而受損害之人，應以法院所查明審認結果為斷，並非以原
    告主張其係因被告犯罪而受損害之人，即可認其係因犯罪而
    受損害之人（最高法院90年度第3 次刑事庭會議決議意旨參
    照）。又附帶提起之民事訴訟，如不合於上開法條所定之要
    件者，縱於刑事庭依刑事訴訟法第504 條第1 項將附帶之民
    事訴訟移送於民事庭後，亦不得將關於民事訴訟之法規溯及
    於附帶提起民事訴訟之時而予適用，仍應認其起訴為不合法
    ，此亦為最高法院41年度台抗字第58號裁定、88年度台附字
    第23號判決所持之見解。
二、查本件係原告因被告甲○○涉犯公共危險案件（由本院以96
    年度簡字第2209號案件審理），於刑事訴訟程序中提起附帶
    民事訴訟，請求判令被告賠償「頂發汽車有限公司」因火災
    受損之損害並予宣告假執行，經刑事庭依刑事訴訟法第504
    條第1 項規定，將其附帶之民事訴訟，以裁定移送民事庭。
三、但查上開刑事判決所認定之犯罪事實，乃係被告未注意炊事
    安全，不慎燒毀台北縣三重市○○○街22之2 號2 樓「快樂
    谷卡拉OK店」之現有人所在建築物，並延燒上址1 樓之「頂
    發汽車有限公司」，致該公司廠房及其內所停放之車輛設備
    燒毀，此觀該判決書引用檢察官聲請簡易判決處刑書所記載
    之犯罪事實即明，故本件因犯罪而受損害之人即為「頂發汽
    車有限公司」，至為明確。而原告乙○○、丙○○僅係「頂
    發汽車有限公司」負責人謝明哲之繼承人，與「頂發汽車有
    限公司」並無關係，亦據原告乙○○到院陳明在卷。是以，
    原告2 人既非因被告犯罪而受損害之人，依首揭說明，原告
    所提本件刑事附帶民事訴訟，於法自屬未合。
四、綜上所述，原告之訴為不合法，其假執行之聲請亦缺乏宣告
    之依據，均應駁回，爰依民事訴訟法第249 條第1 項第6 款
    、第95條、第85第1 項，裁定如主文。
中　　華　　民　　國　　96　　年　　9 　　月　　29　　日
                  民事第二庭    法　官　程怡怡
以上正本係照原本作成
如不服本裁定應於送達後10日內向本院提出抗告狀，並應繳納抗
告費新台幣1,000元整。
中　　華　　民　　國　　96　　年　　9 　　月　　29　　日
                                書記官　華海珍
